臺灣高等法院臺南分院刑事判決　　　　100年度上易字第117號
上　訴　人　臺灣臺南地方法院檢察署檢察官
上　訴　人
即　被　告　王進福
被　　　告　潘國柱
上列上訴人因被告傷害案件，不服臺灣臺南地方法院99年度易字
第1173號中華民國99年11月17日第一審判決（起訴案號：臺灣臺
南地方法院檢察署99年度偵字第10082號），提起上訴，本院判
決如下：
    主  文
上訴駁回。
    理  由
一、本案有檢察官及被告王進福分別提起上訴：
    (一)檢察官上訴意旨：被告潘國柱、王進福2人以不明刀器揮
      砍告訴人蘇泊雲，應可預見告訴人有可能因而大量流血死
      亡，是其所為亦可能涉犯刑法第271條第2項殺人未遂罪。
      又被告二人未與告訴人達成和解，犯後毫無悔意，原判決
      各量處被告二人有期徒刑10月、8月，顯有過輕之虞，因
      告訴人之請求，檢察官經核尚非顯無理由，而提出上訴。
    (二)被告王進福上訴意旨如附件刑事上訴理由狀載。
二、依刑事訴訟法第350條、第361條、第362條、第367條規定，
    不服地方法院之第一審判決而上訴者，須提出上訴書狀，並
    應敘述具體理由，為上訴必備之程式；其所提出之書狀未敘
    述上訴理由，或僅曾以言詞陳述上訴理由者，均應於上訴期
    間屆滿後20日內補提理由書於第一審法院。第一審法院經形
    式審查，認逾期未補提上訴理由者，應定期間先命補正；逾
    期未補正者，為上訴不合法律上之程式，應以裁定駁回。倘
    已提出上訴理由，但所提非屬具體理由者，則由第二審法院
    以上訴不合法律上之程式，判決駁回。而所謂具體理由，必
    係依據卷內既有訴訟資料或提出新事證，指摘或表明第一審
    判決有何採證認事、用法或量刑等足以影響判決本旨之不當
    或違法，而構成應予撤銷之具體事由，始克當之（例如：依
    憑證據法則具體指出所採證據何以不具證據能力，或依憑卷
    證資料，明確指出所為證據證明力之判斷如何違背經驗、論
    理法則）；倘僅泛言原判決認定事實錯誤、違背法令、量刑
    失之過重或輕縱，而未依上揭意旨指出具體事由，或形式上
    雖已指出具體事由，然該事由縱使屬實，亦不足以認為原判
    決有何不當或違法者（例如：對不具有調查必要性之證據，
    法院未依聲請調查亦未說明理由，或援用證據不當，但除去
    該證據仍應為同一事實之認定），皆難謂係具體理由，俾與
    第二審上訴制度旨在請求第二審法院撤銷、變更第一審不當
    或違法之判決，以實現個案救濟之立法目的相契合，並節制
    濫行上訴（最高法院97年度台上字第892號、97年度台非字
    第454號判決意旨參照，參見97年4月司法院公報第214頁及
    97年11月司法院公報第104頁；另97年度台上字第3889號判
    決亦同此旨）。
三、查原判決審理結果認定：
（一）被告王進福前因竊盜案件，經原審以96年度簡字第3393號
      判決判處有期徒刑3月，於97年4月22日易科罰金執行完畢
      。詎被告王進福仍不知悔改，於98年8月1日凌晨3時許，
      在臺南市○○路○段216號前巧遇友人蘇伯澐，因向蘇伯
      澐打招呼未獲理會，心生不滿，遂於同日凌晨3時50分許
      ，夥同友人潘國柱至上開地點找蘇伯澐理論，雙方一言不
      合，王進福與潘國柱竟共同基於傷害人身體之犯意聯絡，
      各持預先準備好之不明刀器，由上而下劃向蘇伯澐，蘇伯
      澐見狀，高舉雙手抵擋，並轉身逃離，潘國柱自後追趕，
      朝蘇伯澐背後再劃一刀，致蘇伯澐受有左前臂切割傷15
      公分併尺動脈、尺神經、尺側屈肌群、尺神經背皮分板損
      傷、右前臂切割傷12公分併尺神經、尺側屈肌群損傷、
      左腰切割傷5公分等傷害。
（二）訊據被告王進福固坦承有於上開時、地，持器物攻擊蘇伯
      澐，致蘇伯澐受有前揭傷勢，惟矢口否認有與被告潘國柱
      共同持刀器傷害蘇伯澐，辯稱：伊係隨手撿拾地上之玻璃
      酒瓶，將之擊破後，持以攻擊蘇伯澐，整起傷害犯行，係
      伊一人所為云云。被告潘國柱固坦承其於案發當時在場，
      但否認參與上開傷害犯行，辯稱：伊沒有持刀攻擊蘇伯澐
      ，亦未自後追趕劃傷蘇伯澐，是王進福持酒瓶傷害蘇伯澐
      云云。經查：
    (一)被告王進福於98年8月1日凌晨3時許，在臺南市○○路○
      段216號前，因向蘇伯澐打招呼未獲理會，心生不滿，於
      同日3時50分許，夥同被告潘國柱至上開地點找蘇伯澐理
      論，雙方一言不合，被告王進福、潘國柱竟各持預先準備
      好之不明刀器，由上而下劃向蘇伯澐，蘇伯澐見狀，高舉
      雙手抵擋，並轉身逃離，被告潘國柱自後追趕，朝蘇伯澐
      背後再劃一刀，致蘇伯澐受有左前臂切割傷15公分併尺
      動脈、尺神經、尺側屈肌群、尺神經背皮分板損傷、右
      前臂切割傷12公分併尺神經、尺側屈肌群損傷、左腰切
      割傷5公分傷害等事實，業據證人蘇伯澐於警詢、偵查及
      原審審理時證述綦詳，前後所證內容一致，並有國立成功
      大學醫學附設醫院診斷證明書、現場照片、蘇伯澐傷勢照
      片各1份在卷可稽。
    (二)被告2人均辯稱：係被告王進福1人持酒瓶傷害蘇伯澐云云
      。關於被告王進福如何攻擊蘇伯澐，被告王進福於警詢時
      供稱：我持敲碎的玻璃酒瓶朝蘇伯澐正面由上往下劃下去
      ，我只出手1次，蘇伯澐伸手出來擋，並立即逃離等語（
      警卷第9頁反面），惟對照蘇伯澐之傷勢，係左前臂、右
      前臂各受有切割傷，衡情，果係被告王進福1人持酒瓶所
      為，且僅出手攻擊蘇伯澐1次，蘇伯澐豈會左前臂、右前
      臂均受有切割傷；又證人蘇伯澐一再指證係遭被告2人持
      不明刀器所劃傷，而玻璃酒瓶與刀器之差異甚大，應無錯
      認之可能。況被告2人於原審供稱與蘇伯澐係認識多年之
      普通朋友，無何冤仇，蘇伯澐應無誇大宣染以誣指被告2
      人持刀之必要，被告2人上開所辯，核難採信。此外，被
      告潘國柱於警詢、偵訊時均供稱：案發當時，被告王進福
      、蘇伯澐因口角而動手打起來，被告王進福隨手拿地上之
      酒瓶往蘇伯澐身上打，打到蘇伯澐的手等語（警卷第8頁
      反面、99年度核交字第1970號偵卷第5頁），然被告王進
      福自始並未供稱有與蘇伯澐互毆情事，證人蘇伯澐歷次證
      述亦未提及有與被告王進福互毆，足見被告潘國柱上開所
      言，並非真實，益徵被告潘國柱辯詞之可信性，確有可疑
      。再被告潘國柱辯稱其並未自後追趕蘇伯澐，並朝蘇伯澐
      背部劃上一刀云云，惟蘇伯澐確實受有左腰切割傷5公分
      之傷害，業如前述，證人蘇伯澐就其遭被告潘國柱持刀自
      後追趕並劃傷之事實，指證歷歷，參之被告王進福於偵查
      中業已供稱：蘇伯澐伸手出來擋，然後就跑走了，潘國柱
      有追過去，我人追過去沒有看見他，我就與潘國柱騎機車
      離開，蘇伯澐手的傷是我弄的，背後的傷我就不知道了等
      語（上開偵卷第6頁），核與證人蘇伯澐所述遭被告潘國
      柱追趕一情相符，足認證人蘇伯澐所證，確屬有據，被告
      潘國柱否認持刀追趕，被告王進福辯稱係其1人所為，乃
      相互迴護之詞，均無可採。
    (三)綜上，本件事證已臻明確，被告2人之犯行，洵堪認定，
      應依法論科。
（三）核被告2人所為，均係犯刑法第277條第1項之傷害罪。渠
      等就本件犯行，有犯意聯絡及行為分擔，為共同正犯。被
      告王進福前有上開所載之犯罪科刑及執行紀錄，有其前案
      紀錄表可按，其於刑之執行完畢後，5年內再故意犯本件
      有期徒刑以上之罪，為累犯，應加重其刑。爰審酌被告2
      人僅因打招呼之細故，即持刀器傷害被害人蘇伯澐，逞兇
      鬥狠，毫無理性，稍有差池，恐釀致更大之傷亡，嚴重破
      壞社會治安，且蘇伯澐所受傷勢難認輕微，被告2人復否
      認犯行，一再狡辯，態度不佳，犯後未與蘇伯澐和解，被
      告王進福另有累犯之加重事由等一切情狀，認公訴人求處
      有期徒刑10月，尚稱妥適，對被告王進福、潘國柱分別量
      處有期徒刑10月、8月。
四、查原判決已詳述所憑證據與認定之理由，因認被告2人所為
    均係犯刑法第277條第1項之罪，並審酌上開全部情狀，對被
    告王進福、潘國柱分別量處有期徒刑10月、8月。本院經核
    原判決，認事用法，俱無違誤，量刑亦屬允當。檢察官之上
    訴理由認被告潘國柱、王進福2人所為亦可能涉犯刑法第271
    條第2項殺人未遂罪云云。惟查本案告訴人蘇伯澐於第一次
    及第二次警詢時均陳稱要對被告2人提出傷害告訴（見警卷
    第2頁、第4頁），經檢察官偵查後，亦認被告2人僅有傷害
    犯行提起公訴，於原審審理時，公訴檢察官亦未提出證據以
    主張被告2人所犯係刑法第271條第2項殺人未遂罪嫌，本件
    檢察官之上訴，亦未提出其他確切證據，係以空言指稱被告
    2 人所為係涉犯刑法第271條第2項殺人未遂罪云云，即顯非
    有據。至於被告2人尚未與告訴人達成民事和解，屬雙方因
    本案發生後之民事損害賠償問題，原審於量刑時亦有參酌上
    情，且公訴人請求原審量處被告有期徒刑10月，原審經審酌
    被告王進福有累犯加重其刑之適用、被告潘國柱無累犯情事
    ，乃分別量處有期徒刑10月、8月，是此部理由亦難作為上
    訴之正當理由。另依被告王進福之上訴理由所載，係在爭執
    原審未予被告王進福向證人蘇伯澐行交互詰問。惟查原審於
    99年11月日審理時並傳喚證人蘇伯澐到庭進行交互詰問，於
    檢察官行主詰問後，分別由被告王進福、潘國柱進行反詰問
    程序完畢（見原審卷30至32頁），是被告王進福此之上訴理
    由，難認有據。況查檢察官及被告王進福上訴理由狀，均未
    具體指摘原判決於認定事實、適用法律及量刑等項有何違法
    或不當，依上開說明，本件上訴不合法律上程式，應予駁回
    ，並不經言詞辯論為之。
據上論斷，應依刑事訴訟法第367條前段、第372條，判決如主文
。
中    華    民    國    100   年     3    月     3    日
                  刑事第一庭    審判長法  官  茆臺雲
                                      法  官  蔡長林
                                      法  官  王明宏
以上正本證明與原本無異。
不得上訴。
                                      書記官  黃全忠
中    華    民    國    100    年    3    月     3    日
附錄本案論罪法條：
中華民國刑法第277條第1項：
傷害人之身體或健康者，處3年以下有期徒刑、拘役或1千元以下
罰金。